臺灣高等法院刑事判決　　　　　　 94年度上更(一)字第158號
上　訴　人
即　被　告　甲○○
　　　　　　　　　　之10
上列上訴人因毒品危害防制條例案件，不服臺灣桃園地方法院
93年度訴字第562號，中華民國93年8月13日第一審判決（起訴案
號：臺灣桃園地方法院檢察署93年度毒偵字第957號；併案審理
案號：臺灣桃園地方法院檢察署93年度毒偵字第2341號），提起
上訴判決後，經最高法院就施用第一級毒品部分發回更審，本院
判決如下：
    主  文
原判決關於施用第一級毒品及定應執行刑部分均撤銷。
甲○○連續施用第一級毒品，累犯，處有期徒刑拾月，扣案附表
編號二(一)所示第一級毒品海洛因及附表編號二(二)、附表編號三(一)
所示其上附著有微量無法析離第一級毒品海洛因之注射針筒各壹
支均沒收銷燬之，附表編號二(三)所示橡皮管壹條沒收。
    事    實
一、甲○○前於民國90年間，因竊盜案件，經臺灣桃園地方法院
    判處有期徒刑10月確定後、於90年6月5日入監執行，於90年
    11 月23日執行完畢出監後，猶不知悔改；其於88年間因施
    用毒品案件，經臺灣桃園地方法院裁定送觀察、勒戒後，認
    有繼續施用傾向，經該院裁定強制戒治，嗣停止戒治並付保
    護管束，於89年12月17日，復經該院裁定撤銷停止戒治，惟
    因該保護管束期間已於89年12月16日期滿，遂由臺灣桃園地
    方法院檢察署檢察官於90年5月11日以90年度戒偵字第416號
    、第453號為不起訴處分確定。詎甲○○於前揭保護管束期
    滿而強制戒治執行完畢後5年內，即自93年2月初某日起，至
    同年3月12日止，基於施用第一級毒品海洛因之概括犯意，
    以注射針筒施打之施用方式，平均一星期施用一次，施用地
    點多係在其位於桃園縣桃園市○○路1155號8樓之10住處，
    而連續施用海洛因多次；嗣其分別於附表所示時間，分別為
    警查獲並扣得其所有供施用毒品之各該物品，經警採集其尿
    液送驗，及其後因另涉及偽造文書案，於93年3月13日經原
    審裁定羈押，臺灣桃園看守所於93年3月15日採集甲○○尿
    液送驗，有嗎啡陽性反應，查悉上情。
二、案經桃園縣政府警察局大溪分局、桃園分局及臺灣桃園看守
    所報告臺灣桃園地方法院檢察署檢察官偵查起訴及移送併辦
    。
    理    由
一、前揭上訴人即被告甲○○連續施用第一級毒品海洛因犯行，
    迭據被告於原審、本院審理中坦承不諱，並有如下補強證據
    足資擔保其自白確與事實相符：(一)被告於附表編號二所示時
    、地為警持原審核發搜索票搜索，扣得各該物品，有原審之
    搜索票及警製搜索扣押筆錄、扣押物品證明書等附卷可稽，
    經員警採集其尿液送檢驗結果，嗎啡呈陽性反應，有桃園縣
    衛生局不法藥物尿液檢定書在卷足憑，而扣案之白色粉末1
    包經送法務部調查局以化學呈色法、氣相層析質譜儀分析法
    檢驗結果，含極微量第一級第六項毒品海洛因成分（空包裝
    重0.22公克），有法務部調查局93年3月30日調科壹字第080
    00 7411號鑑定通知書可按（以上見93年度毒偵字第957 號
    卷第4至6、37至39頁）；(二)被告於附表編號三所示時、地為
    警扣得注射針筒1支，有警製搜索扣押筆錄、扣押物品目錄
    表、照片二張附卷可稽（以上見93年度毒偵字第78 0號卷第
    15至19頁）；(三)被告於93年3月13日因另涉及偽造文書案，
    經原審裁定羈押後（見93年度聲羈字卷第158號第9頁），臺
    灣桃園看守所對其採集尿液送驗，呈嗎啡陽性反應，訊據被
    告亦坦承此一事實，並有臺灣桃園看守所93年5月19日桃所
    憲戒字0930705077號函及所檢附之談話筆錄、自白書、臺灣
    檢驗科技股份有限公司濫用藥物尿液檢驗報告、採尿登記簿
    可按（以上見93年度毒偵字第2341號卷第8至12頁）。被告
    於看守所人員詢問時雖供稱：伊係於93年3月14日入所，伊
    最後一次施用海洛因係在於93年3月13日云云（見偵字第23
    41號卷第9頁背面），與其於原審93年7月30日審判時供稱：
    最後一次施用海洛因應該是入所前一天用的等語（見原審卷
    第73頁），於本院94年5月20日審判時亦供稱施用海洛因至
    93年3月12日為止等語。先後有所不同。被告於看守所之供
    述，因將入所時間誤記為93年3月14日致認最後一次施用海
    洛因係在93年3月13日，自以其於原審及本院所供符合實情
    ，為可採信。被告於88年間因施用毒品案件，經原審裁定送
    觀察、勒戒後，認有繼續施用傾向，再經原審裁定強制戒治
    ，嗣經原審裁定停止戒治並付保護管束，於89年12月17 日
    ，又經原審裁定撤銷停止戒治，因該保護管束期間已於89
    年12月16日期滿，遂由臺灣桃園地方法院檢察署檢察官於90
    年5月11日以90年度戒偵字第416號、第453號為不起訴處分
    確定等情，有本院被告全國前案紀錄表、臺灣桃園地方法院
    檢察署刑案資料查註紀錄表、法務部在監強制戒治執行完畢
    釋放後，五年內再犯施用第一級毒品海洛因犯行，可以認定
    。事證明確，應依法論科。
二、按海洛因為毒品危害防制條例第2條第2項第1款明定之第一
    級毒品。是核被告所為，係犯毒品危害防制條例第10條第1
    項之施用第一級毒品罪。依同條例第20條第3項，被告經強
    制戒治完畢釋放後，5年內再犯該條例第10條第1項之罪，無
    應先後觀察勒戒規定之適用，合予敘明。被告意圖供己施用
    而持有毒品，並進而施用，其持有毒品之低度行為，當然為
    高度之施用行為所吸收，不另論以持有毒品罪。至於基於其
    他原因而單純持有毒品，其單純持有毒品之行為，與施用毒
    品間即無何關連，自無高、低度行為之可言，應不生吸收之
    問題。本件被告於93年2月8日另案被查獲持有毒品後，於警
    詢及檢察官偵查中均供述該包海洛因毒品係綽號「阿龍」所
    有而寄放在他那裡等語（見93年度毒偵字第779號卷第5頁、
    第24頁）。該部分被告所犯持有第一級毒品罪與本件犯行即
    無關連，不能認為二者間有實質上一罪之高、低度關係。本
    件施用第一級毒品犯行，顯非為另案持有第一級毒品罪之確
    定判決既判力所及，併予敘明。被告多次施用第一級毒品海
    洛因之犯行，時間緊接，所犯係構成要件相同之罪，顯係基
    於概括之犯意而為，為連續犯，應依刑法第56條之規定，論
    以一罪，並加重其刑。公訴人雖僅就被告93年2月12日採尿
    時回溯26小時某時點，有一次施用海洛因犯行起訴，然被告
    其餘93年2月初某日起至同年3月12日止之多次施用海洛因犯
    行，因與起訴部分有連續犯之裁判上一罪關係，為起訴效力
    所及，本院應併予審理。至於公訴人以93年度毒偵字第2341
    號移送併辦部分，雖記載被告係在93年3月13日施用海洛因
    ，並記載被告係於被告於93年3月14日因另涉及偽造文書案
    ，入臺灣桃園看守所羈押時採尿送驗查獲。惟查被告係於93
    年3月13日另涉及偽造文書案，經原審法院裁定羈押，及認
    定被告最後一次施用海洛因係在入所之前一天即93年3月12
    日，公訴人此部分係以被告原誤記之日期而為記載，尚難以
    此即認被告施用海洛因至93年3月13日，應予說明。又查被
    告於90年間，因竊盜案件，經法院判處有期徒刑10月確定後
    、於90年6月5日入監執行，於90年11月23日執行完畢出監，
    有本院被告全國前案紀錄表、臺灣桃園地方法院檢察署刑案
    資料查註記錄表及法務部在監在押資料表在卷可稽。其於受
    有期徒刑執行完畢後，五年內再犯本件有期徒刑以上之本罪
    ，為累犯，應依刑法第47條規定，遞加重其刑。
三、原審就被告施用第一級毒品部分，據以論罪科刑，雖非無見
    。惟查（一）被告於附表編號一所示時、地為警查獲時，雖
    自其身上扣得各該物品，此有警製扣押物品目錄表附卷可稽
    ，扣案之白色粉末2包（扣押物品清單載為海洛因0.8公克）
    經送法務部調查局以化學呈色法、氣相層析質譜儀分析法檢
    驗結果，均含第一級第六項毒品海洛因成分（合計淨重0.28
    公克，空包裝重0.54公克），有法務部調查局93年3月3日調
    科壹字第080007 385號鑑定通知書（以上見93年度毒偵字第
    779號卷第9至14、31頁）可稽。然查被告93年2月8日為警查
    獲扣得其持有之海洛因0.8公克部分，業經台灣桃園地方法
    院93年度桃簡字第619號判決中宣告沒收銷燬；且與被告施
    用第一級毒品犯罪無關，不得於此宣告沒收銷燬之。原判決
    於本案予宣告沒收銷燬，尚有未洽。（二）原判決就被告連
    續施用第一級毒品部分於主文宣告「扣案附表編號一(一)、二
    (一)所示第一級毒品海洛因及附表二(二)項所示其上附著有微量
    無法析離第一級毒品海洛因之注射針筒壹支均沒收銷燬之，
    附表二(三))所示橡皮管壹條沒收。」，惟查原判決事實、理
    由欄內並僅有附表，並無關於附表二之記載，主文所載亦乏
    依據。（三）關於附表編號三(一)所示注射針筒1支，原審認
    與被告被訴施用毒品犯行無涉，而不為沒收之諭知。然查被
    告於本院94年5月20日審判時供稱：「附表編號三（一）注
    射針筒一支我也有施用過，因為上面有血絲存在」等語。且
    有該已使用過之注射針筒扣案可稽。原判決認定該注射針筒
    未使用過，且與本件犯罪無關，亦有未合。被告上訴意旨以
    檢察官移送原審併辦（93年度毒偵字第2341號）部分，原審
    併予論罪科刑，惟其持有海洛因部分亦經台灣桃園地方法院
    93年度桃簡字第619號判處有其刑三月確定，其受重複判刑
    ，指摘原判決此部分不當而提起上訴。惟查被告於93 年2月
    8日另案被查獲持有毒品後，於警詢及檢察官偵查中均供述
    該包海洛因毒品係綽號「阿龍」所有而寄放在他那裡等語（
    見93年度毒偵字第779號卷第5頁、第24頁）。該部分被告所
    犯持有第一級毒品罪與本件犯行即無關連，不能認為二者間
    有實質上一罪之高、低度關係。本件施用第一級毒品犯行，
    顯非為另案持有第一級毒品罪之確定判決既判力所及。被告
    此部分上訴雖無理由，惟原判決此部分既有前揭可議之處，
    即無從維持，應由本院將原判決關於施用第一級毒品及定應
    執行刑部分均予撤銷，並予改判。爰審酌被告前即因施用毒
    品犯行，經過觀察勒戒、強制戒治程序，猶未戒絕毒癮，再
    犯本件施用第一級毒品罪，戕害自身身心健康甚鉅，惟因尚
    未對社會造成重大危害，且犯罪後尚知坦承施用第一級毒品
    之犯行，態度尚稱良好等一切情狀，量處如主文第二項所示
    之刑。扣案附表編號二(一)所示為第一級毒品海洛因，應依毒
    品危害防制條例第18條第1項前段規定，諭知沒收銷燬之；
    編號二(二)、附表編號三(一)所示注射針筒各1支，據被告於本
    院審理中所述，其均已經以此施用過海洛因，足認其上附著
    有微量第一級毒品海洛因而無法析離，應併依毒品危害防制
    條例第18條第1項前段規定，諭知沒收銷燬之。編號二(三)所
    示橡皮管1條，依被告於原審審理中已供明：這是伊施打海
    洛因時綁手臂用的等語，屬其所有供犯施用第一級毒品犯罪
    所用之物，應依刑法第38條第1項第2款之規定宣告沒收之。
四、至於檢察官移送原審併辦之（一）臺灣桃園地方法院檢察署
    93年度毒偵字第77 9號：甲○○於民國93年2月8日為警查獲
    施用第二級毒品安非他命，並當場扣得海洛因0.8公克及安
    非他命1公克。（二）臺灣桃園地方法院檢察署93年度毒偵
    字第780號：甲○○於93年2月14日23時40分許往前回溯96
    小時內某時，在不詳地點施用第二級毒品安非他命部分。
    （三）臺灣桃園地方法院檢察署93年度毒偵字第2341號：甲
    ○○基於施用二級毒品安非他命之犯意，於民國93年3 月13
    日（應係12日），在其桃園縣桃園市○○路1155號8樓之10
    住處，施用第二級毒品安非他命各一次，嗣其於93年3 月14
    日（應係13日）因偽造文書案入臺灣桃園看守所羈押時，為
    該所採尿送驗查獲部分。經查關於被告施用第二級毒品部分
    ，業經本院前審以93年度上訴字第2818號判決駁回被告該部
    分之上訴而確定，且原審於93年度訴字第562號亦已將被告
    各該施用第二級毒品安非他命之部分併予審判，至於被告93
    年2月8日為警查獲扣得其持有之海洛因0.8公克（即本判決
    附表編號一(一)之證物部分），業經被告所述台灣桃園地方法
    院93年度桃簡字第619號判處有期徒刑三月確定，且與被告
    施用第一級毒品犯罪無關，均不屬本案施用第一級毒品上訴
    審理範圍，併此敘明。
據上論斷，應依刑事訴訟法第369條第1項前段、第364條、第299
條第1項前段，毒品危害防制條例第10條第1項、第18條第1項前
段，刑法第11條前段、第56條、第47條、第38條第1項第2款，判
決如主文。
本案經檢察官鍾鳳玲到庭執行職務。
中　　華　　民　　國　　94　　年　　6 　　月　　3 　　日
　　　　　　　　　刑事第十八庭  審判長法　官  陳  春  秋
　　　　　　　　　　　　　　　　　　  法　官  楊  貴  雄
　　　　　　　　　　　　　　　　　　  法　官  李  英  勇
以上正本證明與原本無異。
如不服本判決，應於收受送達後十日內向本院提出上訴書狀，其
未敘述上訴之理由者並得於提起上訴後十日內向本院補提理由書
（均須按他造當事人之人數附繕本）。
                                      書記官  李  信  穎
中　　華　　民　　國　　94　　年　　6 　　月　　3 　　日
附表：
┌──┬───────┬─────────┬──────────────┐
│編號│查獲時間、地點│扣得物品          │沒收依據                    │
├──┼───────┼─────────┼──────────────┤
│一  │93年2月8日夜間│(一)海洛因2包（即臺 │台灣桃園地方法院93年度桃簡字│
│    │9時30分許     │  灣桃園地方法院檢│第619號判決宣告沒收銷燬；且 │
│    │桃園縣桃園市三│  察署93年度保管字│與被告施用第一級毒品無關，不│
│    │民路與建國路口│  第0719 號       │得於此宣告沒收銷燬之。      │
├──┼───────┼─────────┼──────────────┤
│二  │93年2月12日夜 │(一)海洛因1包       │(一)(二)：毒品危害防制條例第18條│
│    │間10時許      │(二)施用過之注射針筒│      第1項前段。           │
│    │桃園縣桃園市春│  1支             │(三)：刑法第38條第1項第2款。  │
│    │日路1155號8樓 │(三)橡皮管1條       │                            │
│    │    之10      │ （以上即臺灣桃園 │                            │
│    │              │  地方法院檢察署93│                            │
│    │              │  察署93年度保管字│                            │
│    │              │  第843號）       │                            │
├──┼───────┼─────────┼──────────────┤
│三  │93年2月14日夜 │(一)注射針筒1支（即 │已供被告施用第一級毒品之用（│
│    │間11時40分許  │  臺灣桃園地方法院│其上附著有微量無法析離第一級│
│    │桃園縣桃園市春│  檢察署93年度保管│毒品海洛因）。依毒毒品危害防│
│    │日路1155號8樓 │  字第08 74號）   │制條例條例第18條第1項前段宣 │
│    │之10          │                  │告沒收銷燬之。              │
│    │              │                  │                            │
│    │              │                  │                            │
└──┴───────┴─────────┴──────────────┘
附錄本案論罪科刑法條全文：
毒品危害防制條例第10條
施用第 1 級毒品者，處六月以上五年以下有期徒刑。
